【裁判字號】    95,裁,1320
【裁判日期】    950622
【裁判案由】    私運貨物進口
【裁判全文】
最  高  行  政  法  院  裁  定
                                     95年度裁字第01320號
上  訴  人  黃秀勤
            甲○○
被 上訴 人  財政部高雄關稅局
代  表  人  游朝順
上列當事人間因私運貨物進口事件，上訴人對於中華民國93年
12月27日高雄高等行政法院93年度再字第23號判決，提起上訴，
本院裁定如下：
    主  文
上訴駁回。
上訴審訴訟費用由上訴人負擔。
    理  由
一、按對於高等行政法院判決上訴，非以其違背法令為理由，不
    得為之，行政訴訟法第242條定有明文。是對於高等行政法
    院判決上訴，若未具體說明原判決違背何項法令、不適用或
    如何適用不當之具體情事，即非主張原判決違背法令以為上
    訴理由，其上訴不應准許。
二、原判決以：原審法院90年度訴字第346號判決認本件上訴人
    委由尤華恩借用世百公司牌照違法私運進口管制之大陸物品
    ，與蕭武倩等人同為涉案貨物之實際貨主，有調查局海調處
    調查筆錄供述可稽。上訴人等人因無進口商牌照無法進口花
    崗石板，乃委託尤華恩借用世百公司及義展興公司名義分批
    自馬來西亞、菲律賓進口大陸產製之花崗石板，並與蕭武倩
    等共同決定將以世百公司名義進口之花崗石板歸蕭武倩、尤
    華恩及上訴人所有，從而涉案貨物並非於私運進口完成後，
    上訴人始予購買，並非單純之國內消費者，而係參與整體之
    違章行為，自應共同負擔全部責任，被上訴人以共同私運論
    處，於法洵無不合。上訴人雖於前審上訴時曾提出台灣高等
    法院高雄分院90年度上訴字第1940號刑事判決及該院刑事判
    決確定證明書，然而上開刑事判決之判斷，並無拘束行政訴
    訟判決之效力，本件上訴人之行為既已符合海關緝私條例第
    36條第1項、第3項及第37條第3項之規定，苟上訴人未能證
    明其就本件違章事實為無過失，即得予以處罰，則上訴人既
    於已依上訴主張上開事由，依行政訴訟法第273條第1項但書
    規定，自不得再以該事由提起再審之訴。況且，上開刑事判
    決係於91年6月12日製作，而前審事實審於90年7月25日已辯
    論終結，上開刑事判決在前訴訟程序事實審言詞辯論終結前
    並不存在，亦與行政訴訟法第273條第1項第13款規定之再審
    事由不符。另關於尤華恩之筆錄部分，被上訴人於89年9月1
    日關緝字第8906087號決定通知書及財政部關稅總局訴願決
    定書中均有引用尤華恩在調查局海調處之調查筆錄所為之陳
    述，此有各該決定書附卷足稽，且上開決定書均有送達上訴
    人，則上訴人在前訴訟程序終結前，早已知悉上開筆錄之存
    在；又關於何豐吉之筆錄部分，上訴人於前審訴訟時，於90
    年7月25日所提出之補充理由狀，即已引用何豐吉在調查局
    海調處之調查筆錄，並提出該筆錄影本為證。綜上，足見上
    訴人主張之上開筆錄，在前訴訟程序終結前，上訴人早已知
    悉各該筆錄之存在，其據以提起本件再審之訴，自與行政訴
    訟法第273條第1項第13款所謂發見未經斟酌之證物之情形不
    符。至於訴外人陳進元曾出具之切結書證明尤華恩向其購買
    石材，上開切結書，上訴人於前審上訴時即已向本院提出，
    且該切結書係於90年8月29日書立，而前審事實審於90年7月
    25日已辯論終結，該切結書在前訴訟程序事實審言詞辯論終
    結前並不存在，自與行政訴訟法第273條第1項第13款規定之
    再審事由不符；況行政訴訟法第273條第1項第13款所謂之證
    物，包括證書及與證書有相同效力之物件或勘驗物，不包括
    證人在內，發見人證不得據以提起再審之訴，證人不得以提
    出書面代替言詞陳述，若證人僅提出書面，未經行政法院訊
    問者，不得採為合法之憑證，故證人出具之證明書，應不包
    括在本款證物之內。則上訴人所提出陳進元之切結書既屬證
    人所出具之證明書性質，亦非行政訴訟法第273條第1項第13
    款所謂之證物，自不得據以提起再審，因而判決駁回其再審
    之訴。
三、上訴意旨略謂：提貨單載明之受貨人既為尤華恩，而其以向
    世百公司借牌之名義進口，報關行之投單及報關手續，也是
    由其處理，與上訴人無涉。依卷附台灣高等法院高雄分院刑
    事判決91年度上更（1）第380號內容，縱該花崗石為大陸地
    區原材料，為已經第三國馬來西亞自己轉型，此實質轉型後
    之產品，應為馬來西亞之產品，無虛報貨物產地，逃避管制
    違法之事實。又尤華恩辦理押款放行，係因貨物進口無錢即
    無法領取，而向上訴人黃秀勤借用新台幣31萬元，益證黃秀
    勤與私運進口之行為無關。至於本件貨物之出賣人陳進元事
    後曾出具切結書證明係尤華恩向之購買石材，亦證明上訴人
    純粹是買受人。被上訴人逕以上訴人為幕後貨主之推測，引
    用財政部84年5月9日台財稅關第840175936號函釋，認為報
    運貨物進口而有虛報貨物產地等違法行為，惟海關緝私條例
    第36條及第37條並未明文限制違章處罰對象僅限於報運名義
    人，而以上訴人為本件違章主體，認其違反上開規定，共同
    課處上訴人貨價罰鍰，有違公平原則云云。
四、按「有左列各款情形之一者，得以再審之訴對於確定終局判
    決聲明不服。但當事人已依上訴主張其事由或知其事由而不
    為主張者，不在此限：．．．十三、當事人發見未經斟酌之
    證物或得使用該證物者。但以如經斟酌可受較有利益之裁判
    者為限。」為行政訴訟法第273條第1項第13款所規定，而所
    謂當事人發見未經斟酌之證物，係指該證物在前訴訟程序時
    業已存在，而為當事人所不知或不能使用，今始知悉或得予
    利用者而言，且以如經斟酌可受較有利益之裁判者為限，始
    得據以提起再審之訴。本件再審前上訴時本院已就兩造提出
    之相關物證採證之取捨，詳細論述，雖對上訴人提出台灣高
    等法院高雄分院91年度上訴字第1940號刑事判決及該院刑事
    確定證明書、調查局海調處筆錄及訴外人陳進元出具之證明
    書不予採信，亦屬證據取捨之問題，而非當事人發見未經斟
    酌之證物，如予斟酌，上訴人自可受較有利益之判決等情，
    已據原審判決詳述其得心證之理由。上訴意旨所爭執之事項
    仍屬有何違反行政訴訟法第273條文義之論述，而未具體說
    明原判決不適用法規或適用法規不當之事實，難認為對高等
    行政法院判決之如何違背法令已有具體之指摘，依首開說明
    ，應認其上訴為不合法，應予駁回。
據上論結，本件上訴不合法，爰依行政訴訟法第249條第1項前段
、第104條、民事訴訟法第95條、第78條、第85條第1項前段，裁
定如主文。
中    華    民    國    95    年    6     月    22    日
                  第五庭審判長法  官  蔡  進  田
                              法  官  黃  合  文
                              法  官  梁  松  雄
                              法  官  林  茂  權
                              法  官  鄭  小  康
以  上  正  本  證  明  與  原  本  無  異
中    華    民    國    95    年    6     月    23    日
                              書記官  蘇  金  全


司法院資訊處製作；財團法人民間司法改革基金會備份。
